高雄高等行政法院判決
　　　　　　　　　　　　　　　　　 93年度訴字第841號
　　　　　　　　　　　　　　　.
原　　　告　台塑塑膠工業股份有限公司
代　表　人　甲○○
訴訟代理人　丙○○
　　　　　　林志忠律師
　　　　　　許祺昌會計師
被　　　告　雲林縣稅捐稽徵處
代　表　人　乙○○　○○
訴訟代理人　丁○○
　　　　　　己○○
　　　　　　戊○○
上列當事人間因房屋稅事件，原告不服雲林縣政府中華民國九十
三年九月九日府行法字第０九三００七九三六二號訴願決定，提
起行政訴訟。本院判決如下：
    主　文
原告之訴駁回。
訴訟費用由原告負擔。
　　事  實
壹、事實概要：
　　緣原告所有坐落雲林縣麥寮鄉三盛村台塑工業園區十五號Ｔ
    －７０１Ａ／Ｂ／Ｃ／Ｄ、Ｔ－７０２Ａ／Ｂ／Ｃ／Ｄ、Ｔ
    －７０３Ａ／Ｂ／Ｃ／Ｄ、Ｔ－７１１至Ｔ－７１８Ａ／Ｂ
    ／Ｃ／Ｄ等四十四座塑膠粉粒體混合槽，因被告依據雲林縣
    政府民國（下同）八十九年一月三十日核發之（八九）（雲
    ）營使字第一一八０號雜項使用執照所載內容，核定屬於具
    有頂蓋、樑柱或牆壁，並固定於土地之建築物，供儲槽使用
    ，具貯存功能，屬散裝倉庫性質，乃減半課徵九十二年度房
    屋稅，合計課徵新台幣（下同）五、八二三、一一六元，原
    告不服，申請復查，經被告將Ｔ－７０１Ａ／Ｂ／Ｃ／Ｄ四
    座粉粒體混合槽房屋稅五二九、三七四元部分撤銷，其餘四
    十座槽體（下稱系爭槽體）之房屋稅五、二九三、七四二元
    之處分則予維持，原告仍不服，提起訴願，遭決定駁回，遂
    提起本件行政訴訟。
貳、兩造聲明：
一、原告聲明求為判決：
    訴願決定及原處分（復查決定含原核定處分）關於核定房屋
    稅部分均撤銷。
二、被告聲明求為判決：
    原告之訴駁回。
參、兩造之爭點：
甲、原告主張之理由：
一、本件課徵房屋稅之處分，被告僅係以系爭槽體領有雜項使用
    執照，且具有頂蓋、樑柱或牆壁，並固定於土地之建築物，
    屬於房屋稅條例第二條及第三條規定之房屋稅課徵對象為其
    主要依據。惟查，系爭槽體固為建築物之一種（即雜項工作
    物），但並不該當於房屋稅之課徵對象。從而，被告遽認其
    為房屋稅之課徵對象，即屬有誤。依據房屋稅條例第三條之
    規定，房屋稅之課徵對象有二，即：１．附著於土地之各種
    房屋。依據同條例第二條之規定，所謂「房屋」者，係指固
    定於土地上之建築物，供營業、工作或住宅用者。２．有關
    增加該房屋使用價值之建築物。依據同條例第二條之規定，
    所謂「增加該房屋使用價值之建築物」，係指附屬於應徵房
    屋稅房屋之其他建築物，因而增加該房屋使用價值者。析言
    之，房屋稅之課徵對象，其必要條件須是「建築物」，亦即
    具有頂蓋、樑柱或牆壁，並固定於土地者。惟固定於土地上
    之建築物，倘具備「供營業之用」、「供工作之用」、或「
    供住宅之用」等三項要件之一者，始屬房屋稅條例之「房屋
    」；而非屬房屋之其他建築物，若附屬於應稅房屋而增加該
    房屋使用價值者，亦應課徵房屋稅，但若該其他建築物係獨
    立存在，或縱係附屬於應稅房屋，但若未增加該房屋使用價
    值者，亦非房屋稅之課徵對象。
二、系爭槽體是否「固定土地上之建築物」及是否「供營業」或
    「供工作」，亦即「是否為房屋稅條例的課徵對象」為本件
    爭點，卻非即已肯定系爭槽體屬於房屋稅條例第二條、第三
    條所稱之「房屋」，亦即先肯定該建築物為「供營業」或「
    供工作」後，再探究其是否供直接生產使用因此減半課徵的
    問題。據此，被告至今仍以系爭槽體屬房屋稅條例第十五條
    第二項第二款：「合法登記之工廠供直接生產使用之自有房
    屋」作為課徵與論證的基礎，並欲執台灣省稅務局六十八年
    九月十九日稅三第四九三八號函而逕行核定減半課徵房屋稅
    者，核有錯誤適用法規、邏輯謬誤之處。
三、復從房屋稅條例的規範文義與立法目的以觀，房屋之意義不
    只有形式外觀而已﹔另一方面，建築法與房屋稅條例的文義
    有別，而規範目的各異，斷不可混淆適用。自房屋稅條例之
    客觀文義與立法意旨可知，「房屋」需「供營業、工作、或
    住宅之用」，且立法者之原意亦應係指該建築物必需提供給
    「人」在屋內來進行營業（進行對外商業活動，如當市場）
    、工作（進行非對外之商業活動）以及住宅（進行非商業活
    動），並未設想到房屋本身構成機械設備一部之情形，蓋：
（一）建築法第一條指出其立法目的在維護公共安全、公共交通
      、公共衛生及增進市容觀瞻，復可由建築法第二章「建築
      許可」、「建築界限」等安排得證，與房屋稅條例的規範
      目的迥異。
（二）除房屋稅條例第二條、第三條之外，從：1.房屋稅條例第
      五條之課徵客體其稅率；2.房屋稅條例第八條「『房屋』
      遇有焚燬、坍塌、拆除至『不堪居住』程度者，．．．停
      止課稅。」；3.房屋稅條例房捐捐率如左。．．．凡發生
　　　房屋恐慌之都市，．．．得徵收空房捐；4.房屋稅條例第
      十四條「免稅公用房屋」以及第十五條「免徵或減半課徵
      之私有房屋」其特徵。
（三）四十四年十二月七日以來的房屋稅條例第二條規定：「營
      業用房屋出租者，不得超過其全年租金百分之二十，自用
      者不得超過其房屋現值千分之二十。『但工廠供直接生產
      使用之自有房屋得減半徵收之。』」後段之條文，在五十
      九年即移至現行的第十五條第二項第二款。因此，所謂「
      工廠供直接生產使用之自有房屋」應取向於「營業用房屋
      」去做理解。
（四）所謂「營業用」，依照改制前行政法院五十七年判字第四
      三一號判例認為：「所謂營業，應不以門市交易為限，營
      利事業內部之工作，亦不能謂非營業之行為。本件房屋第
      二層及第三層不問係作該公司董監事辦公室﹑會議室或職
      員辦公處所，均屬供營業使用。縱令其中有部分係作廚房
      廁所等使用，甚或有人住宿，但既與營業處所連在一處，
      被告官署對之均按營業用捐率課徵房捐，尚非無據。」從
      「門市交易」、「辦公室、會議室、廚房廁所」等字眼可
      知，所謂房屋，以人得直接間接利用或入內使用為其內涵
      ，並應以此意義理解「工廠供直接生產使用之自有房屋」
      。
（五）是以若將系爭槽體認定係屬「供營業」、「供工作」之用
      ，在語意上顯得十分奇怪，因為系爭槽體並非「供人在屋
      內營業或工作之用」，而是其本身就是製造產品之機器之
      一部分，是以應不該當於「房屋」之定義。
四、因而並非只要是「建築物」，就必然是房屋稅之課徵對象：
（一）房屋稅條例第二條第二款前段既規定「增加該『房屋』使
      用價值之『建築物』，指附屬於應徵房屋稅房屋之其他建
      築物」，則建築物的概念，與房屋稅條例所稱之「房屋」
      ，於適用上必須加以區辨，絕非可以完全不加區分而等同
      視之。否則不能明白第三條後段「增加該『房屋』使用價
      值之『房屋＝建築物』」所指究竟為何。簡言之，如果說
      只要是建築物，就是房屋稅之課稅對象的話，則房屋稅條
      例第三條將房屋稅之課徵對象劃分為附著於土地之各種「
　　　房屋」及有關增加該房屋使用價值之「建築物」兩種，豈
　　　不前後矛盾？
（二）非屬於「房屋」之其他建築物，雖仍是建築物，但是否應
      課房屋稅，仍應視其是否為附屬於應徵房屋稅房屋之其他
      建築物，因而增加該房屋使用價值者而定。亦即，如果該
      其他建築物不符合此要件的話，雖其為建築物，但仍非房
      屋稅之課徵對象，其理甚明，殆無疑義。
（三）由此可知，建築物僅是構成是否課徵房屋稅之必要條件，
      尚非是充分條件，所以並不是所有的建築物，都是房屋稅
      之課稅對象。
五、並非具有頂蓋、樑柱或牆壁，並固定於土地之建築物，皆是
    房屋稅條例所定之「房屋」；而具有頂蓋、樑柱或牆壁，並
    固定於土地上之「機器設備」，雖亦可能是建築物之一種，
    惟機器設備與房屋之本質迥然不同，故機器設備不可能同時
    亦是房屋稅條例所稱之「房屋」。
（一）蓋具有頂蓋、樑柱或牆壁，並固定於土地上者，除其為「
      房屋」外，尚亦可能屬於機器設備或其他客體，故不能因
      系爭槽體具有頂蓋、樑柱或牆壁，並固定於土地上，即遽
      指其為房屋。
（二）另查，建築法上之建築物，分為結構體與雜項工作物兩項
      （同法第四條），而其第七條所列舉之雜項工作物，甚多
      本身即是機器設備。所以說「建築物」固然可能亦是「機
      器設備」，而且反之亦然，但是機器設備就是機器設備，
      不可能同時又是「房屋」。因為房屋雖然一定是建築物，
      但是建築物尚須是「供營業之用」或「供工作之用」或「
      供住宅之用」者，始是房屋稅條例所稱之房屋。而所謂「
      供營業之用」、「供工作之用」、或「供住宅之用」者，
      均應係指該建築物本身供「人」作為營業、工作、或居住
      之用而言，亦即從事營業、或是工作、或是住居之主體，
      均是人，而不是該建築物（即房屋）本身。換言之，房屋
      本身不是生產的直接工具，而機器設備之所以不是房屋，
      主要理由是機器設備本身即是生產的直接工具。
（三）簡言之：（1）「房屋」一定是「建築物」，但是「建築
      物」，不一定都是「房屋」。（2）機器設備雖亦可能是
      建築物，但並非機器設備，均是建築物。（3）縱令機器
      設備亦是建築物，但因機器設備就是機器設備，且其本質
      與房屋截然不同，故機器設備絕不能同時又是房屋。
六、依財政部五十八年三月十四日台財稅發第二九一七號函之規
    範意涵可知：由於「磚窯」本身屬於機械設備（即當作機械
    設備用的建築物），是以此「建築物」非屬房屋稅的課徵對
    象。相對地，只有為保護當作機械設備的窯並供堆積磚坏用
    ，亦即只有以房屋之形式包覆該機械設備的建築，方屬房屋
    稅的課徵對象；並非一旦歸類為建築物，即當然屬房屋稅的
    課徵客體。
七、除房屋稅條例第二條第一款所稱之「房屋」外，第二條第二
    款「增加該房屋使用價值之建築物」必須要先附屬於同法第
    二條第一款之「應稅房屋」並「因而增加該房屋之使用價值
    」者，始屬於應稅客體。其他的建築物並不能單獨地被當作
    是房屋稅的課徵對象。
八、觀諸「固定資產耐用年數表」，除第一類之「房屋建築及設
    備」並未涵蓋系爭槽體等外，其所例舉之客體特徵亦與本件
    槽體有相當大的差異；反觀第三類第十九項「其他機械及設
    備」則與系爭槽體更為切合，益可證系爭槽體並非屬房屋稅
    條例內所稱之房屋。
九、房屋稅條例的課徵對象並非具有形式特徵即為已足，根據前
    揭分析，建築法所稱的建築物並非當然屬房屋稅條例所稱之
    應稅房屋。在適用上，必先肯定該標的為「營業用」、「工
    作用」之房屋，或是附屬於前款的應稅房屋且增加了該房屋
    的使用價值後，此類建築物方屬於房屋稅的應稅客體。所以
    若該建築法上的工作物並非附屬於應稅房屋而是獨立存在，
    然卻又不具備房屋稅條例所規定的房屋特徵，則當非房屋稅
    的課徵對象。
十、依據財政部及台灣省政府諸函釋之意旨，凡經評價為「專供
    機械設備用之建築物」或「當作機械設備用之建築物」，均
    非房屋稅之課徵對象。惟房屋稅之課徵客體既必為「固定於
    土地上之建築物」，為何「專供（當作）機械設備用」之建
    築物仍非房屋稅課徵客體？此顯係因財政部及台灣省政府認
    定「專供機械設備用之建築物」或「當作機械設備用之建築
    物」，並非符合「供營業」、「供工作」、「供住宅用」之
    一之要件之故：
（一）根據財政部五十八年三月十四日台財稅字第二九一七號函
      釋：「工廠之油槽．．．等專供機械設備用之建築物，．
      ．．尚可認為非房屋稅課徵之對象。」；財政部七十四年
      八月二十七日台財稅第二一一五二號函釋之意旨認：「．
      ．．當作機械設備用之建築物，非房屋稅之課徵對象，前
      經本部五十八年三月十四日臺財稅發字第二九一七號函釋
      有案。水泥工廠之水泥槽究係．．．散裝倉庫．．．（課
      徵對象），抑屬製造過程中之機械設備（非課徵對象），
      應由該管稽徵機關實地查明認定。」；台灣省稅務局六十
      五年十月二十八日稅三第五一三一五號函釋認為：「．．
      ．各灌裝廠液化石油氣儲槽，如經查明確屬灌裝輸送系統
      機械設備之一部份，應准免徵房屋稅；若係供作儲存原料
      或成品使用，則具散裝倉庫性質，應按房屋課稅。」可知
　　  ，「專供機械設備之用」或「當作機械設備之用」者，均
　　  非房屋稅課徵之客體。
（二）根據高雄縣政府稅捐稽徵處所頒訂之工廠儲槽徵免房屋稅
      處理原則以及被告所頒訂「雲林縣稅捐稽徵處核課工廠儲
      槽房屋稅徵免原則」（下稱雲林縣房屋稅徵免原則）亦有
      相同結論。蓋雲林縣房屋稅徵免原則規定：「一、依據財
      政部七十四年八月二十七日台財稅字第二一一五二號函及
      九十二年八月七日台財稅字第０九二０四五四七八三號訂
      定。．．．三、同一廠下列各槽視為機械設備免予課徵房
      屋稅：（一）在製造過程中屬於利用各種氣體、液體、燃
      油，為進行催化、攪拌混合、酸洗或增、減溫度之設備，
      如熱油槽、冷媒槽等。（二）專供消防用途使用之消防水
      槽、機械設備使用之沖洗油槽、超純水槽、冷凝水槽、冷
      卻水槽（塔）等。…」；另高雄縣政府稅捐稽徵處所頒訂
      之工廠儲槽徵免房屋稅處理原則謂：「本縣工廠儲槽徵免
      房屋稅核定時，請確實查明遵照財政部五十八年三月十四
      日台財稅發字第二九一七號、七十四年八月二十七日台財
      稅字第二一一五二號函規定及左列處理原則辦理：．．．
      （二）同一廠區之機械設備，免予課徵房屋稅：１、在製
      造過程中屬於利用各種氣體、液體、燃油，為進行催化、
      攪拌混合、酸洗或增、減溫度之設備，如熱油槽、燃油槽
      、冷媒槽、氣體槽及水槽等。．．．３、半成品儲槽，屬
      製造過程中使用且未有半成品之銷售情形者。」均以上開
      結論（即「專供機械設備之用」或「當作機械設備之用」
      者非房屋稅課徵客體）作為課徵依據。
（三）更值得強調的是：雲林縣房屋稅徵免原則所設定的標準亦
      僅以「供儲存各種型態原（物）料及各製程供儲存產品之
      各類儲槽『暨』非製造（程）所必須之儲槽，具有散裝倉
      庫之性質，應予課爭房屋稅。」因此，該客體究竟是否屬
      製造（程）所必須之儲槽，乃居於判斷的關鍵地位。
十一、依前開財政部函釋及雲林縣房屋稅徵免原則可知，非做為
      房屋稅課徵客體之機械設備以及應課徵房屋稅者之區分應
      為下列各項：
（一）財政部函釋認為：（一）應課房屋稅者為：儲存原料或成
      品之散裝倉庫；（二）不應課房屋稅者為：當作機械設備
      用之建築物、製造過程中之機械設備；（三）究竟是屬於
      散裝倉庫還是機械設備，應該要由稅捐機關實地查證。
（二）雲林縣房屋稅徵免原則認為：（一）應課房屋稅者為：同
      一廠製造過程中供儲存各種型態原（物）料及各製程供儲
      存產品之各類儲槽暨非製造（程）所必須之儲槽，具有散
      裝倉庫之性質；（二）不應課房屋稅者為：在製造過程中
      屬於利用各種氣體、液體、燃油、為進行催化、攪拌混合
      、酸洗或增、減溫度之設備，如熱油槽、冷媒槽等；專供
      消防用途使用之消防水槽、環保設施各種槽。
（三）然而細觀兩者內容，雲林縣房屋稅徵免原則附加了財政部
      前開函釋所無之限制，即增加「同一廠製造過程中供儲存
      各種型態原（物）料及各製程供儲存產品之各類儲槽暨非
      製造（程）所必須之儲槽」之要件，蓋被告在制訂雲林縣
      房屋稅徵免原則前曾以雲稅房字第０九二０一二０八七三
      號函向財政部徵詢意見，其說明三、（二）中明示「鈞部
      七十四年八月二十七日台財稅第二一一五二號函規定，僅
      對作為儲存之『原料槽、成品槽』為房屋稅課徵的對象，
      擬建請包括具有儲存功能性質之半成（製）品槽、暫存槽
      、副料槽、緩衝槽等均為課徵對象…. 」可見被告自己也
      知悉「具有儲存功能性質之半成品槽等」並不在財政部函
      釋的內容當中，否則為何要建請將上開儲槽包括在內？而
      財政部回覆被告的函釋中，僅重申「建築物做為原料、成
      品之散裝倉庫用，應課徵房屋稅，至於當作機械設備用者
      ，非房屋稅之課徵對象」，並未同意被告之建請。甚且還
      請被告參考高雄縣徵免原則，而依據高雄縣政府稅捐稽徵
      處所頒訂之更場儲槽徵免房屋稅處理原則說明：「同一廠
      區之機械設備，免予課徵房屋稅：．．．（二）3、「半
      成品儲槽、屬製造過程中使用且未有半成品銷售情形者」
      。可見，前揭客體為機械設備，並非房屋稅的課徵對象，
      而系爭槽體若能參酌高雄縣政府稅捐稽徵處所頒訂之上開
      處理原則，根本明顯不用被課徵房屋稅。被告雖與高雄縣
      不相隸屬，無須適用高雄縣之行政規則，但財政部卻為被
      告之上級機關，且房屋稅雖為地方稅，但房屋稅條例授權
      地方政府決定者僅有「稅率」，對於「課徵範圍」則並未
      授權，上開被告之建請均係要求財政部限縮解釋「機械設
      備」之定義，性質上屬於「課徵範圍」，並不在地方政府
      得自行決定之範疇內，故此部分被告之認事用法仍應遵循
      財政部函釋之指示，因此在本件之中，被告未得上級機關
      同意即擴張上級機關函釋之意，顯已違背行政機關上命下
      從之體系（下級機關之行政規則違背上級機關之行政規則
      ），不足為鈞院採為認事用法之依據。
十二、綜觀房屋稅條例、行政法院裁判以及財政部諸函釋之意旨
      可知，（1）房屋稅所規範之課徵對象，縱其非用於散裝
      倉庫者，亦應課徵房屋稅；（2）散裝倉庫性質之儲存場
      所，若不該當於房屋稅之課徵對象（例如露天儲存燃煤之
      場所），縱其有儲存原物料甚或半成品乃至製成品之事實
      ，亦非房屋稅之課稅客體；（3）散裝倉庫用之儲存場所
      ，若該當於房屋稅之課徵對象，縱其閒置不用而未儲存任
      何物品，亦應課徵房屋稅。準此，具散裝倉庫性質者，是
      否為房屋稅之課稅對象，端視該「倉庫」或該「儲存場所
      」是否該當於房屋稅條例第三條之房屋或建築物而定，是
      否儲存原料、產品甚或半成品者，則並非唯一之判準。
十三、在整體製程中，系爭槽體擔任使膠粒混合均勻、吹驅槽內
      粒子有機氣體、分離製粒機所產生之細粉屑並乾燥膠粒的
      功能，若無系爭槽體，則不能謂膠粒業已製造完成。
（一）按鑑定報告之意見認系爭槽體功能分別為：
  １．粉末體的混合，循環穩定化再送至摻配槽摻配成成品；
　２．具調節、混合品質，使品質均一等功能，是製程所須之桶
　　　槽；
　３．具回流、混合與摻混功能（或作用）。
　４．ＬＬＤＰＥ（線性低密度聚乙烯）加穩定劑、抗氧化劑等
　　　，以混合管（bending tube）攪拌造粒，使成穩定塑料。
　　　（編號Ａ／Ｂ／Ｃ／Ｄ便於辨識及品管）此為製程中之設
　　　備。
　５．而其功能鑑定結果則均屬非一般性儲槽（屬製程中之機械
　　　設備）者，並無二致。
（二）系爭槽體在整體製程中擔任之功能詳述如下：
　１．由於前段生產出來的膠粒其MI（流動指數）、密度、GEL
　　　（熔膠）、Haze（霧度）、Gloss（光澤）、Clarity（清
      晰度）、b值（色度）等都有差異，而系爭槽體內有混合
      管供膠粒充分混合，同時配有水洗管路及空氣吹驅管路以
      去除粉屑、去除VOC（揮發性有機化合物）以防止爆炸，
      並乾燥膠粒之功能。若膠粒不經此混合槽混合程序（約14
      ～18小時以上），並不能謂製造完竣。
  ２．混合的方式是利用重力流原理，在槽體內以混合管使產品
　　　的各項物性達到均勻；亦即ＰＥ塑膠粒從槽內混合管中不
　　　同高度的孔中自由落下，經旋轉閥、分歧閥及鼓風機等不
　　　斷將槽底的塑膠粒打至槽頂，再從混合管中不同的孔中落
　　　下。如此不斷循環至混合完成。系爭槽體在滿載後再出空
      下料時，一直都有十九個開孔取不同高度的膠粒而達到混
      合效果。
　３．而膠粒在系爭槽體中經歷物理作用，品質隨著時間均會有
      所改變。一旦膠粒混合不均時，則膜管不穩定無法加工。
      足證此處所謂之「混合」絕非成品的混合，而應屬製造過
      程中之一部。
（三）原告當初設計系爭槽體時已將其設定為生產流程中之一部
      ，針對物料設計各種所需功能而建構此槽體。系爭槽體之
      製程設計業為他（國）公司所共同採行，並提供予原告公
      司使用，而非原告所獨有。此有STAMICARBON製程混合流
      程（DSM）以及Bp製程混合流程（France）附卷可稽；並
      有原廠設計圖暨其運作功能說明可參。
十四、再查，由於系爭槽體內的部分粒子亦透過迴流作用回到製
      程重新製粒。該功能與被告認定為機械設備的四座槽體的
      篩選功能無異。因此系爭槽體屬機械設備性質者，洵無疑
      義：
（一）系爭槽體有迴流管之設計，卷內並僅以一示意圖表示諸製
      程槽與包裝機緩衝槽、自動倉庫間的關係；依據「混合槽
      ＰＥ粒迴流再製粒流程及相片」可知，諸槽體如何迴流至
      Ｔ－７０３槽暨Ｔ－７０３槽迴流至Ｔ－８５６回收再製
      粒緩衝槽後重新製粒的功能。亦即倘若該批PE粒無法達到
      相當標準，則將使該批PE粒送回製程繼續製粒，是以有「
      混合槽回製程管路供再行製粒」之設計。
（二）承前，該迴流再製粒的功能與被告認定為機械設備的Ｔ－
      ７０１Ａ／Ｂ／Ｃ／Ｄ四槽之功能並無二異。被告除不能
      查明該迴流的事實之外，若認為前揭四座槽體之迴流功能
      「係屬生產中所不可缺，屬灌裝作業所須機械設備」，則
      系爭四十座槽體即不應為相異之認定，方無違租稅平等原
      則。
（三）綜上，具有同樣迴流功能之Ｔ－７０１Ａ／Ｂ／Ｃ／Ｄ製
      粒機於復查程序中既經被告認為係屬機械設備而撤銷課稅
      處分，則被告針對同一廠區內有相同功能之系爭槽體，並
      不應為相反之認定。
十五、詎料，被告仍單憑系爭槽體座落於儲槽區而非製程區、使
      用執照「正面」的記載等，形式推論系爭槽體屬儲存性質
      者，核有不能實地查明之重大違誤：
（一）被告雖企圖以系爭槽體座落於儲槽區而非製程區，證明系
      爭槽體非屬製程設備；惟查本工業區係以填海造陸建成，
      地質本較鬆軟，設置儲槽用地需另行地質改良，又製程區
      設備繁多擁擠，原告為成本考量且為操作及管理上之考量
      ，而將此三槽集中設置於此區，實則是否為機械設備與製
      程區之距離遠近並無關連性。
（二）根據使用執照之正反面記載以及申請附件可知，原告為系
      爭槽體申請雜項使用執照當時即屬「粉粒體混合槽」。被
      告不可、亦無法僅憑使用執照「正面」之記載，即遽然論
      斷系爭槽體之屬性為儲存成品之槽體：
　１．被告於準備程序中稱該雜項使用執照正面記載「成品儲槽
　　　」字樣，而背面無其他記載。用以佐證該區之所有製程槽
　　　均為儲存完成品之槽體。
　２．於八十九年十二月申請之初，該雜項使用執照的背面以及
      申請附件即已經「同時」載明「粉粒體混合槽」。此觀諸
      使用執照之背面載有「台塑ＬＬＰＤＥ廠『粉粒體混合槽
      』使用執照明細表」暨「雲林縣政府建築證照許可章，八
      九字第一一八０號」，亦即於申請之初即為此記載而未有
      修正或變更。
　３．從被告之復查理由可知，即使系爭使用執照上記載「成品
　　　儲槽」，然被告亦認部分槽體屬於非課徵對象的機械設備
　　　。可見即使對於被告而言，亦非光以「成品儲槽」字樣當
　　　然代表該槽體（僅得）具有儲存性質。
　４．綜上所陳，被告所援引、主張系爭槽體僅具有儲存成品功
　　　能的依據，無非為使用執照正面所記載之「成品儲槽」字
　　　樣。然被告卻又曾將使用執照所涵蓋的部分槽體認定為機
　　　械設備性質而不課徵房屋稅者，被告之立場核有前後不一
　　　之處；再者，於八十九年申請使用執照當時背面即同時記
　　　載「粉粒體混合槽」字樣，至今未曾修改，因此在解釋、
　　　認定使用執照的客體時，即應為整體觀察。惟被告不能辨
　　　明事實猶執陳詞者，核有作成處分不能認定事實之違誤。
（三）被告又欲稱系爭槽體已經是最後停放的階段，並沒有其他
      儲存的地方，因而據以證明系爭槽體屬於儲存性質者，即
      有作成處分不認定事實的重大瑕疵。
　　１．參照系爭槽體、包裝區以及倉庫所處相關位置之平面配
        置圖可知，經系爭槽體製造且未迴流至製程之塑膠粒，
        經由包裝機緩衝槽管路至包裝機緩衝槽，下接包裝機後
        ，再至廠區之散裝倉庫。因此函釋所稱之散裝倉庫應係
        指成品倉庫。然被告除不能認識該散裝倉庫是否存在以
        及其位置與功能之外，更是誤將散裝倉庫視同系爭槽體
        所擔當之唯一功能。
　　２．再者，被告屢執照片中之「槽車」佐證系爭槽體為成品
        之散裝倉庫，然該車為其他廠區之車輛，卻非供系爭槽
        體所使用之「槽車」。
（四）被告又欲依「品別相互影響表」以及各品別不可摻混的製
      造特性，推論系爭槽體擔任分別儲存的功能一情，即有違
      背證據法則、經驗法則之重大違誤
　１．按原告公司所生產製造之ＰＥ塑粒產品品別多，有五種品
　　　級，二十八種品別（目錄五種品級，十三種品別）；且換
　　　品別必須洗槽，吹乾、淨置、吹驅降低ＶＯＣ（揮發性有
　　　機物）。
　２．豈料，被告以製造過程中品別不能相互摻混，即謂系爭槽
      體內僅能儲存單一產品。因此屬房屋稅之課徵對象；以及
      系爭槽體本身無其他摻配管路、槽內並無混合其他添加物
      ，且不會再產生另外的化學變化，因此不是專供機械設備
      使用之建築物。
　３．然原告須強調的是，重力混合過程中必須依規格分開作業
　　　不可摻混，並不等於目的僅為分別儲存，蓋每一等級的產
      品均以熔融指數等表示其特性；摻混的過程中，「熔融指
      數」等物性亦與時發生變化，因ＰＥ粒混合的過程中，品
      質尚不穩定；摻混過程甚而需依ＭＩ（流動指數）、Ｌ值
      區分加以管制，否則將使製品產生變異或是瑕疵。是以製
      造過程中各品別必須依規格分開作業而不可摻混。然此絕
      不等於分別槽體而儲存，或僅具儲存功能。
（五）被告除逾越法定權限而擅自擴張課稅客體的範圍外，另一
      方面，卻未建立應稅客體的明確判準，甚而架空財政部函
      釋。即有處分逾越權限、不適用法令等重大瑕疵
　１．系爭槽體係屬原告在塑粒製程整體製程中之一部分，屬必
　　　要之機械設備已如前述。然遍查卷內資料，被告雖主張其
      屬房屋，而非機械設備，惟皆未曾對「機械設備」以及「
      建築物」或是「房屋」之區分標準以及基本特徵賦予明確
      的定義。
　２．蓋若依被告所稱：「所有的建築物均屬房屋稅條例所稱之
　　　應稅房屋」，則財政部七十四年函釋「當作機械設備用之
　　　建築物，非房屋稅之課徵對象」則將無所指，且相關函釋
　　　的規範目的亦將遭架空。
　３．甚至稅捐稽徵機關並非化學工業專業之人士，是否能正確
　　　判斷系爭槽體之功能以及佔製程流程中的地位，能否正確
      判斷系爭槽體究否屬機械設備，即非無疑。且稅捐稽徵機
      關是否能正確判斷系爭槽體的功能亦關涉其是否能合致實
      地勘查的規範要求，以及是否可因勘查而獲得正確結論。
      然被告於此均棄置不論，不能謂處分無重大瑕疵。
（六）綜上論陳，就本線性低密度聚乙烯塑膠粒的製程而言，從
      乙烯、聚合而成白色粉狀的聚乙烯起至粉粒體充分混合．
      ．．等，各階段與環節均為充分且必要之存在。被告並不
      能認為一旦經歷「重合、脫氧、壓縮」等「化學變化」過
      程，即可宣告製造完竣；尤有甚者，竟可驟而推導出系爭
      槽體僅有分別儲存之功能而已，而有處分不認定事實、違
      背證據法則、論理法則之謬誤。
（七）被告在準備程序中所援引之諸函釋與判決，於原告所有之
      槽體核無適用之餘地：
　１．被告雖提出改制前行政法院八十一年度判字第一三三三號
      判決以為主張，然查，該案所涉之槽體係「水泥槽」，且
      該槽體之功能為「儲存水泥之原料、半成品、製成品用以
      防供料不足」，然水泥之攪拌乃為防止其成品（即泥沙）
      硬化，與本件之重力混合作用係為製成ＰＥ粒所必須者，
      有著截然不同的功能之外，由於重力混合槽並非為儲存原
      料、半成品或是製成品用「以防供料不足」，則本判決並
      無參考之餘地。
　２．再者，被告雖援引財政部六十七年八月十六日台財稅第
　　  三五六○五號函直接推斷系爭槽體「具調節、混合品質
      ，使品質均一」等功能也屬房屋稅之課徵對象。然查本
      號函所指稱的對象，乃該「可供個人或公眾進出或使用」
      之「房屋」，核與系爭槽體性質殊有不同，故該函釋不足
      引為本件參考之用，自屬無疑。
　３．至被告引用改制前行政法院五十七年判字第二二四號判例
      主張「直接生產使用之自有房屋」均應解為生產事業從事
      於生產所必需之機械、器具及房屋。然於此需特別強調的
      是本判例除已經不再援用之外，被告所援引之判例全文意
      旨與效果為：「生產所必需之機械、器具及房屋『免徵戶
      稅』」且再探究其內容，可知機械與房屋，為完全不同的
      概念。是以，被告主張援引此判例為依據者，即無理由。
十六、由於系爭槽體之製造功能為何涉及「是否屬機械設備」、
      「被告是否能夠實地查明」等構成要件事實，從最高行政
      法院之見解與財政部函釋可知，專家鑑定為認定事實暨終
      止紛爭的重要依據。然被告既自承非化工或建築專家，不
      能查明系爭槽體在製程中之功能。其前曾建請原告委請專
      家鑑定，俟鑑定報告結果對其不利後，復未能敘明從事鑑
      定之專家有何不具公信力之處，猶執陳詞據以爭執者，核
      有處分不能認定事實、違背法令並有牴觸禁反言原則之瑕
      疵：
（一）根據改制前行政法院八十一年度判字第二九七號判決意旨
      謂：「．．．財政部七十四年八月二十七日台財稅第二一
      一五二號函既已指明製造過程中之機械設備非房屋稅課徵
      對象，則被告機關尤應就系爭水泥槽是否為機械設備作實
      際調查確定審認，必要時不妨委請專家鑑定。乃被告機關
      未確實查明前率以原告之生料庫、熟料庫、水泥庫均屬倉
      庫性質，．．．不無速斷。」
（二）被告以九十二年七月四日雲稅房字第○九二○一二○八七
      三號函第四頁四、「上述各種槽之徵免認定，如徵納雙方
      尚有爭議無法認定情形下，是否可要求納稅人提示委託研
      究機構或學術單位鑑定屬機械設備之證明以作為核課參考
      」，徵諸送請鑑定報告之必要性為原、被告雙方所共認，
      且為被告所主動要求。
（三）嗣原告與被告等共同合意委請學術專業機構針對系爭槽體
      究屬「機械設備」或「一般儲槽」送請學術專業機構鑑定
      ，且選定國立雲林科技大學為作成機構一事，亦已於九十
      三年八月二十六日通知被告，復為被告於九十三年九月十
      五日所同意，並已經由國立雲林科技大學正式行文鑑定報
      告，專家鑑定結果認系爭槽體屬製程中之機械設備。則被
      告任意悖離前對納稅義務人之要求與選定專業鑑定機構的
      合意，顯然牴觸公法上的禁反言原則。
（四）又查，鑑定人等過去即經常受被告邀請就原告公司廠區全
      面性地出席提供專業意見，其鑑定之公信力不容置疑；且
      判斷系爭客體究屬機械設備與否的標準業經權責單位財政
      部指示兩造以首揭函釋等為依據，則兩造合意邀請專家以
      財政部之函釋為準則判斷系爭槽體屬機械設備，其鑑定結
      果應具有公信力，從而被告憑空爭執，主張另行送請其他
      公私專業機構鑑定，核無必要。
十七、綜上論結，因為系爭槽體並非房屋稅條例所稱之「房屋」
      ，亦非附屬於應稅房屋之其他建築物，因此並非房屋稅之
      課徵對象。甚且，系爭槽體究屬「非課徵對象之『機械設
      備』」抑屬「課徵對象之『散裝倉庫』」既經雙方合意所
      委請之專家鑑定完成，則雙方實應以其鑑定結果作為定紛
      止爭之依據。
乙、被告主張之理由：
一、房屋稅之稽徵是以固定槽體之建築物，以及該建築物是否作
    為儲存用途且具散裝倉庫性質，或專供機械設備為認定劃分
    徵免標準，適用上應依據房屋稅條例及各縣市訂定之房屋稅
    徵收細則與財政部規定為依據。就六輕工業園區各公司之槽
    體係屬機械設備抑或儲存功能疑義乙案，經財政部九十二年
    八月七日台財稅字第０九二０四五四七八三號函釋應由該管
    稽徵機關實地查明認定，並提示高雄縣政府稅捐稽徵處頒訂
    之工廠儲槽徵免房屋稅處理原則供被告參考。被告已參酌上
    開原則，並經派員實地勘查後訂定雲林縣房屋稅徵免原則作
    為課徵依據。上開原則本於房屋稅條例及財政部相關函釋，
    訂定之統一明確原則，作為雲林縣房屋稅稽徵作業徵免之依
    循，並未逾越財政部七十四年八月二十七日台財稅第二一一
    五二號函釋規範。本件系爭槽體，領有雲林縣政府工務局八
    十九年一月三十日核發之（八九）（雲）營使字第一一八０
    號雜項使用執照記載其用途為「成品儲槽」。原告復於九十
    一年十一月二十八日以「申請減免房屋稅需要」，向雲林縣
    政府申請更正用途為「粉粒體混合槽」。房屋稅的課徵客體
    為房屋稅條例第三條明定，而法條中所謂之「房屋」，按同
    條例第二條第二款規定，有以下特徵：(1 )須為建築物，（
    2）固定於土地之上，(3)供營業、工作或住宅等特定用途。
    系爭槽體經被告勘查結果，既為固定於土地之鋼骨造建築物
    ，供儲存ＰＥ粒之工作使用，依前開規定自為房屋稅之課徵
    對象，此亦為改制前行政法院七十年度判字第三三二號判決
    ：「土地上之建築，供儲存化學油料倉庫之用者，既不失為
    建築物，自不因其名為油槽而有不同，從而自係房屋稅核課
    之對象。．．．又房屋稅，以附著於土地之各種房屋，及有
    關增加該房屋使用價值之建築物，為課徵對象，亦即凡固定
    於土地上之建築物，供營業工作或住宅用者；或附屬於房屋
    之其他建築物，因而增加該房屋之使用價值者，均包括在內
    。．．．又財政部（六八）台財稅發字第０八二四四號令，
    係指工廠生產過程中之機器設備所使用之油槽，非房屋稅核
    課對象而言，至於固定於土地上之建築物，供儲存化學油料
    倉庫之用者，既不失為建築物，自不因其名為油槽而有不同
    ，從而自係房屋稅核課對象．．．」所肯認。準此，「粉粒
    體混合槽（原用途為成品儲槽）」亦類同上述儲槽，有其適
    用，為房屋稅核課對象。
二、經被告派員實地勘查結果及依原告所提示線性低密度聚乙烯
    廠（ＬＬＤＰＥ）製造流程圖、ＳＩＬＯ混合品別統計表及
    廠區建物配置圖顯示，系爭槽體座落於儲槽區而非製程區，
    其槽內之混合管件設備，係作為維持ＰＥ粒品質穩定及均勻
    之用。系爭槽體內並無其他管路供添加或摻配其他原物料，
    並無工廠管理輔導法施行細則第二條第二款定義之物品製造
    功能。其進入槽內儲存為ＰＥ粒產品，送出也是ＰＥ粒產品
    ，且製造完成不同規格代號之ＰＥ粒，係分別儲存於該四十
    座儲槽，依原告台塑烯線性低密度聚乙烯產品物性表，為因
    應下游廠商所需原料用途及特性，生產不同密度、熔點、彈
    性係數及透明度之ＰＥ粒，計有五種品級（薄膜級、平膜級
    、射出級、旋將成型及扁紗級），二八種品別（3210、3214
    、3410、3414、3220、3224、3224D、3310、3314、3225、
    3470、3490、3840、2210、2214、2410、2414、2120、2124
    、2110、2114、2125、8070、8076、8250、8040、8230、83
    00、8012），對照「ＳＩＬＯ目前混合品別統計表」，原告
    生產之品別代號（1）3224產品儲存於T711A、T717A、T712B
    、T716B、T711C、T712C、T713D、T714D、T702A、T703A、T
    702B、T703B、T702C、T703C、T702D、T703D等十六座槽體
    ；（2）3224D產品儲存於T713A、T717C、T711D等三座槽體
    ；（3）3214產品儲存於T714A、T714B、T712D等三座槽體；
    （4）3220產品儲存於T716A、T715C等二座槽體；（5）3225
    產品儲存於T711B槽體；（6）3210產品儲存於T713B、T713C
    等二座槽體；（7）3840產品儲存於T715B槽體；（8）9040
    產品儲存於系爭T718D槽體；（9）8070、8076、8250、3410
    、3414、3310、3314、2210、2214、2410、2414、2120、21
    24、2110、2114、2125產品則配合產銷，依市場需求生產時
    ，分別儲存於T712A、T715A、T718A、T717B、T718B、T714C
    、T716C、T718C、T715D、T716D、T717D等11座槽體。且依
    「品別相互影響表」得知，各品別不可摻混，否則會造成相
    當程度之影響，顯然系爭槽體僅具有儲存產品之功能。
三、該線性低密度聚乙烯（ＬＬＤＰＥ）廠，依製造作業流程，
    其產品ＰＥ粒之製造所需原物料及添加劑（按不同品別分別
    添加一般抗氧化劑、高抗相黏劑、高滑劑、制酸劑、抗紫外
    線劑等）之混合、攪拌作業，均於製粒區前之「聚合反應區
    」內製造系統，作重合、脫氧、壓縮等 (屬機械設備)生產
    過程後，再經吹驅塔 (屬機械設備)送至「製粒區」之製粒
    機系統製成ＰＥ粒。製粒機生產之初，每批ＰＥ塑膠粒需送
    入Ｔ－７０１Ａ／Ｂ／Ｃ／Ｄ等四座粉粒體混合槽篩選（該
    四座槽體屬機械設備，被告已於復查階段，撤銷原查定房屋
    稅五二九、三七四元在案），品質不好之塑膠粒回送製粒系
    統重新製粒（屬機械設備）；「品質良好」之塑膠粒則輸往
    系爭槽體。如正常作業，其產品皆由空氣吹驅管路（Air
    Purge），經原告所稱槽內混合管件，利用室外之空氣經由
    鼓風機加壓排出，加壓空氣作為輸送塑膠粒之動力，輸送至
    系爭槽體儲存。並視業務需要，經由三座包裝機緩衝槽（屬
    機械設備）下接二十五公斤之紙袋包裝機、太空包包裝機包
    裝，送往成品倉庫出貨；大宗出貨則經由二座槽車緩衝槽（
    屬機械設備）將成品輸入槽車出貨。
四、原告工廠製粒機僅有一部，當日只能生產單一品別，於九十
    四年三月十六日準備程序中，依法官詢問原告訴訟代理人林
    副廠長所陳述，產品生產後儲存於系爭槽體最少四天；銷不
    出者也有存放一個月以上之情形。由此可知，生產同時，二
    十五公斤紙袋包裝機及一百公斤太空包包裝機所包裝者，勢
    必為前一批次生產或供應訂單之品別，此一部分僅需命原告
    提示產銷資料亦可證明。又為供應下游廠商需求，五種品級
    二十八品別之產品，視產品市場需求量生產，如前所述品別
    3224產品需求量大，共使用了十六座儲槽；而3214產品需求
    量小，僅使用一座儲槽；亦有視市場需求留（流）用者。系
    爭槽體之儲存功能，昭然若揭。
五、原告提出國立雲林科技大學對各桶槽功能說明意見：1、系
    爭儲槽功能說明分別為 (1)粉末體的混合，循環穩定化再送
    至摻配槽摻配成成品。(2)具調節、混合品質，使品質均一
    等功能，是製程所需之桶槽；(3)具回流、混合與摻配功能
    ；(4)、ＬＬＤＰＥ（線性低密度聚乙烯）加穩定劑、抗氧
    化劑等以混合管（Blending tube）攪拌造粒，使成穩定塑
    料。(編號Ａ／Ｂ／Ｃ／Ｄ便於辨識及品管)此為製程中之設
    備。而其功能鑑定結果則均屬非一般性儲槽 (屬製程中之機
    械設備)者，並無二致云云。惟並未提示學理依據，亦無具
    體之理由或佐證資料，足供驗證；並與原告所提示「粉粒體
    混合槽混合功能說明」，說明：1、製粒機製粒後，將ＰＥ
    粒打入混合槽內至滿槽。2、待滿槽後，ＰＥ粒由槽底經由
    迴轉閥利用空氣輸送回混合槽頂作多次循環混合。3、待Ｐ
    Ｅ粒混合均勻後再將其輸送至包裝區包裝出貨。其功能說明
    與被告調查事實不符，茲列表分述如下：
（一）該大學教授兼主任暨所長方鴻源就儲槽功能說明：粉末體
      的混合，循環穩定化再送至摻配槽摻配成成品。但查：
　１．據原告提示「品別相互影響表」顯示各品別不可摻混，係
　　　屬單純產品。另依原告所提出之「粉粒體混合槽混合功能
      說明」：(1)製粒機製粒後，將ＰＥ粒打入混合槽內至滿
      槽。(2)待滿槽後，ＰＥ粒由槽底經由迴轉閥利用空氣輸
      送回混合槽頂作多次循環混合。(3)待ＰＥ粒混合均勻後
      再將其輸送至包裝區包裝出貨。
　２．又經被告派員實地勘查，產品係整批一致，即原告所稱換
　　　品別時，必需重新洗槽。
　３．次依原告線性低密度聚乙烯廠（ＬＬＤＰＥ）製造流程圖
      及廠區建物配置圖，其槽內並無混合其他添加物，亦無摻
      配管路或添加其他原物料，其進、出該槽體之產品均是Ｐ
      Ｅ塑膠粒，（亦無製造產出另一種不同之產品。）並無其
      所稱「混合」及「摻配」之事實。
　４．另原告所產ＰＥ塑膠粒，均視產品銷售需要，經由三座包
      裝機緩衝槽，以包裝機包裝產品（二十五公斤紙袋及一百
      公斤太空包等），再送至成品倉庫出貨；大宗出貨則經由
      二座槽車緩衝槽，將成品輸入槽車出貨。準此，系爭槽體
      其槽體實質僅具儲存功能並無混合，循環穩定化再送至摻
      配槽摻配成成品之事實。
（二）該大學助理教授林春強就儲槽功能「具回流、混合與摻配
      功能」之說明部分：
  １．其所稱「具回流」功能乙節，查製粒機生產之初，每批Ｐ
      Ｅ塑膠粒需送入Ｔ－７０１Ａ／Ｂ／Ｃ／Ｄ等四座粉粒體
      混合槽篩選，品質不好之塑膠粒回送製粒系統重新製粒，
      （該四座儲槽屬機械設備，被告已於復查階段，撤銷原查
      定房屋稅五二九、三七四元在案）。另依原告所提示「粉
      粒體混合槽混合功能說明」說明：1、製粒機製粒後，將
      ＰＥ粒打入混合槽內至滿槽。2、待滿槽後，ＰＥ粒由槽
      底經由迴轉閥利用空氣輸送回混合槽頂作多次循環混合。
      3、待ＰＥ粒混合均勻後再將其輸送至包裝區包裝出貨。
  ２．其所稱「混合與摻配」功能乙節，經就原告所提示線性低
　　　密度聚乙烯廠（ＬＬＤＰＥ）製造流程圖及廠區建物配置
　　　圖，並經實地勘查結果，「其槽內並無混合其他添加物」
　　　，「亦無其他摻配管路或添加其他原物料」，其進、出槽
　　　體之產品均是ＰＥ塑膠粒，並無製造產出另一種不同之產
　　　品。據原告所提示「品別相互影響表」顯示，各品別不可
　　　摻混，係屬單一產品。系爭槽體實質僅具儲存功能，並非
　　　如功能說明資料具有回流及混合與摻配功能。
（三）該大學資料副教授連萬福就儲槽功能「ＬＬＰＤＥ（線性
      低密度聚乙烯）加穩定劑、抗氧化劑等以混合管（Blendi
      ng tube）攪拌造粒，使成穩定塑料。(編號Ａ／Ｂ／Ｃ／
      Ｄ便於辨識及品管)此為製程中之設備。」乙節，但查：
　１．依原告所提出之線性低密度聚乙烯廠（ＬＬＤＰＥ）製造
      流程圖及廠區建物配置圖，系爭槽體內並無混合其他添加
      物，亦無摻配管路或添加其他原物料，其進、出該槽體之
      產品均是ＰＥ塑膠粒，（亦無製造產出另一種不同之產品
      ）。核屬房屋稅課徵之對象，並非無據。
  ２．又原告製造所需原物料及添加劑（按不同品別分別添加一
      般抗氧化劑、高抗相黏劑、高滑劑、制酸劑、抗紫外線劑
      等）之混合、攪拌作業，均於製粒區前之「聚合反應區」
      內製造系統，作重合、脫氧、壓縮等生產過程。該製程部
      分係屬機械設備，非房屋稅課徵之對象，並非本件系爭槽
      體。
（四）該大學教授兼系主任所長謝永堂就儲槽功能說明「具調節
      、混合品質，使品質均一等功能，是製程所需之桶槽」乙
      節，但查：
　１．就其功能說明與被告派員實地勘查事實不符，有如前述，
　　　惟「具調節、混合品質，使品質均一等功能，是製程所需
　　　之桶槽」，屬生產過程中必須設置之建築物，依財政部六
　　　十七年八月十六日台財稅第三五六０五號函釋：「現行房
　　　屋稅條例第十五條第二項第二款規定，合法登記之工廠自
　　　有供直接生產使用之房屋，減半課徵房屋稅。」規定，仍
　　　為房屋稅課徵之對象。
　２．又類似案件，有台灣水泥股份有限公司蘇澳廠之「生料庫
　　　」為例，該公司主張利用高壓空氣壓縮機，具攪拌作用。
　　　經宜蘭縣稅捐稽徵處實地勘查，係屬生產過程中必須設置
　　　之建築物，並課徵房屋稅在案，此即為改制前行政法院八
      十一年度判字第一三三三號判決。
（五）該大學副教授李樹華及化工系教授陳文章就功能說明欄均
      為空白：
  　　所附二份鑑定表並未詳述查驗儲槽之功能，僅於功能鑑定
      表打勾即判定為「非一般性儲槽」（屬製程中之機械設備
      ）。鑑定人員對於儲槽功能，未敘明功能之關係說明，又
      無判定具體理由及事證或實勘之佐證資料，更欠缺查驗或
      驗證之依據，顯不足採信。
六、經濟部工業局九十三年三月十九日工化字第０九三０００一
    ０二四０號移文單其說明二記載：「本案本局依據台灣塑膠
    工業股份有限公司的所附資料，提供意見．．．」，該移文
    單僅依原告提供書面意見資料作論述，並不足供作為徵免房
    屋稅之參考。況經濟部工業局亦認定「有關台灣塑膠工業股
    份有限公司等函為所屬工廠之各製程儲槽申請免徵房屋稅乙
    案，經查係屬貴管業務」，乃移文被告辦理。又房屋稅之稽
    徵是以該儲槽固定槽體之建築物，以及該槽體是否作為儲存
    用途，抑或槽體本身專供機械設備使用為認定劃分徵免標準
    ，並非以槽體所儲存之「內容物」是否專供機械設備使用為
    認定依據。被告依事實認定，以槽體之實際用途認定徵免房
    屋稅，派員實地勘查，會勘紀錄表並經原告相關人員簽名。
    依財政部六十七年八月十六日台財稅第三五六０五號函釋：
    「現行房屋稅條例第十五條第二項第二款規定，合法登記之
    工廠自有供直接生產使用之房屋，減半課徵房屋稅，所稱『
    供直接生產使用之房屋』，係指從事生產所必需之建物、倉
    庫冷凍廠及研究化驗室等房屋；．．．。」，可知系爭槽體
    符合該函釋規定適用減半課徵房屋稅。
七、依工廠管理輔導法施行細則第二條第二款規定：「本法第二
    條第一項所稱固定場所、物品製造、加工、廠房及廠地，其
    定義如下：一．．．。二、物品製造、加工：指以機械、物
　　理或化學方法，將有機或無機物質轉變成新產品者」。系爭
　　槽體經被告派員實地勘查，為獨立之建築物，其槽內並無混
　　合其他添加物，亦無摻配管路或添加其他原物料，其進、出
　　該槽體之產品均是ＰＥ塑膠粒，（亦無製造產出另一種不同
　　之產品）。並無前述以機械、物理或化學方法，將有機或無
　　機物質轉變成新產品之製造情形，僅作「儲存ＰＥ粒」、「
    直接供生產使用」之建築物，依財政部六十七年八月十六日
    台財稅第三五六０五號函釋規定，所稱「供直接生產使用之
    房屋」，為房屋稅課徵之對象。
八、且私有房屋免徵及減半徵收採列舉方式，乃係具有政策性目
    的，以求課稅公平。系爭槽體其儲存性質已如前述，依房屋
    稅條例第二條規定，為房屋稅之課徵對象，事實至為明確，
    被告按營業用稅率減半課徵房屋稅，於法有據。
理  由
一、按「本條例用辭之定義如左：一、房屋，指固定於土地上之
    建築物，供營業、工作或住宅用者。二、增加該房屋使用價
    值之建築物，指附屬於應徵房屋稅房屋之其他建築物，因而
    增加該房屋之使用價值者。」、「房屋稅，以附著於土地之
    各種房屋，及有關增加該房屋使用價值之建築物，為課徵對
    象。」、「私有房屋有左列情形之一者，其房屋稅減半徵收
    ：．．．二、合法登記之工廠供直接生產使用之自有房屋。
    」房屋稅條例第二條、第三條及第十五條第二項第二款分別
    定有明文。
二、本件原告所有坐落雲林縣麥寮鄉三盛村台塑工業園區十五號
    Ｔ－７０１Ａ／Ｂ／Ｃ／Ｄ、Ｔ－７０２Ａ／Ｂ／Ｃ／Ｄ、
    Ｔ－７０３Ａ／Ｂ／Ｃ／Ｄ、Ｔ－７１１至Ｔ－７１８Ａ／
    Ｂ／Ｃ／Ｄ等四十四座塑膠粉粒體混合槽，因被告依據雲林
    縣政府八十九年一月三十日核發之（八九）（雲）營使字第
    一一八０號雜項使用執照所載內容，核定屬於具有頂蓋、樑
    柱或牆壁、並固定於土地之建築物，供儲槽使用，具貯存功
    能，屬散裝倉庫性質，乃減半課徵九十二年度房屋稅，合計
    課徵五、八二三、一一六元，原告不服，申請復查，經被告
    將Ｔ－７０１Ａ／Ｂ／Ｃ／Ｄ四座粉粒體混合槽房屋稅五二
    九、三七四元部分撤銷，其餘即四十座系爭槽體之房屋稅五
    、二九三、七四二元之處分則予維持等情，業據兩造分別陳
    明在卷，復有雲林縣政府工務局（八九）（雲）營使字第一
    一八０號雜項使用執照、被告所屬虎尾分處九十二年房屋稅
    單照編號一二二四號繳款書、被告九十三年三月十九日雲稅
    法第0000000000號復查決定書及九十二年房屋稅
    單照編號第０一０五六九號房屋稅稅額繳款書影本附原處分
    卷可稽。而原告提起本件訴訟，無非以：房屋稅所指房屋係
    指供人在屋內進行營業、工作或住宅之用，系爭槽體屬製程
    槽，功能在使膠粒混合均勻、吹驅槽內粒子有機氣體、分離
    製粒機所產生之細粉屑並乾燥膠粒，若無該製程槽，則不能
    謂膠粒業已製造完成，應屬機械設備之性質；被告僅以系爭
    槽體使用執照之記載，即認定其屬性為儲存成品之槽儲，但
    系爭槽體既為專供機械設備用之建築物，自不得對之課徵房
    屋稅等語，資為論據。
三、按建築法第四條規定：「本法所稱建築物，為定著於土地上
    或地面下具有頂蓋、樑柱或牆壁，供個人或公眾使用之構造
    物或雜項工作物。」又依房屋稅條例第二條第一款規定，房
    屋係指固定於土地上之建築物，供營業、工作或住宅用者。
    經查，系爭槽體結構造形為鋼骨構造，具有頂蓋、樑柱及牆
    壁，且均有取得雜項使用執照等情，業據兩造分別陳明在卷
    ，並經被告至現場勘驗明確，復有現場照片及上開槽體雜項
    使用執照影本附原處分卷及本院卷可稽，應堪認定。則由上
    開槽體之構造觀之，可知系爭槽體已符合上開法律規定所謂
    之建築物，殆無疑義。又系爭槽體之功能，係將前一段製程
    所生產出來，ＭＩ（流動指數）、密度、ＧＥＬ（熔膠）、
    ＨＡＺＥ（霧度）、ＧＬＯＳＳ（光澤）、ＣＬＡＲＩＹＴ
    （清晰度）、Ｂ值（色度）有差異之膠粒，利用槽體內之混
    合管充分混合，同時配有水洗管路及空氣吹驅管路以去除粉
    屑、去除ＶＯＣ（揮發性有機化合物）以防止爆炸，並有乾
    燥膠粒之功能，主要功能即在維持膠粒品質穩定及均勻之用
    ，業具兩造分別陳明在卷，足見上開槽體係供原告之工廠直
    接生產使用，亦堪認定。
四、原告主張系爭四十座槽體為製程槽，屬機械設備之性質，自
    不應對系爭槽體課徵房屋稅云云。按「工廠之油槽、糖槽、
    水泥槽、煙囪、鐵塔、鐘樓、磚窯等專供機械設備用之建築
    物，依照房屋稅條例第二、三條規定尚可認為非房屋稅課徵
    之對象。」固經財政部五十八年三月十四日台財稅發字第二
    九一七號函釋在案，惟觀其文義，乃係指「專供機械設備用
    」之油槽、糖槽、水泥槽、煙囪、鐵塔、鐘樓、磚窯等建築
    物，始非房屋稅課徵之對象，而非指工廠之油槽、糖槽、水
    泥槽、煙囪、鐵塔、鐘樓、磚窯等建築物必為機械設備，而
    不能予以課徵房屋稅；況且煙囪及磚窯均有排煙孔，本即無
    頂蓋，而鐵塔一般均為鐵架所搭蓋，不一定有頂蓋或牆壁，
    上開工作物本即不符建築法規及房屋稅條例所謂之建築物，
    自非房屋稅課徵之對象，可知上開函釋主要係強調上開建築
    物如專供機械設備用，乃屬機械設備之一部分，自不能對其
    課徵房屋稅，並非謂上開建築物即必然屬機械設備之一部分
    ，而不能對其課徵房屋稅。此由財政部七十四年八月二十七
    日台財稅第二一一五二號函釋意旨「當機械設備用之建築物
    ，非房屋稅之課徵對象。水泥工廠之水泥槽究係作為儲存原
    料或成品散裝倉庫之用（課徵對象），抑屬製造過程中之機
    械設備（非課徵對象），應由該管稽徵機關實地查明認定。
    」亦可得到印證。故上開函釋均不足以適用系爭槽體作為免
    課徵房屋稅之依據，原告主張系爭槽體乃機械設備，並援引
    上開函釋主張系爭槽體不能課徵房屋稅云云，自不足取。
五、又查：
（一）依據高雄縣政府稅捐稽徵處於九十一年十一月二十六日以
      高縣稅財字第０九一０一二一０八一號函釋有關該縣工廠
      儲槽徵免房屋稅處理原則，該處理原則說明二載明：「本
      縣工廠儲槽徵免房屋稅核定時，請確實查明遵照財政部五
      十八年三月十四日台財稅發字第二九一七號、七十四年八
      月二十七日台財稅字第二一一五二號函規定及左列處理原
      則辦理：（一）同一廠區製造過程前供儲存各種型態原料
      及製造完成後供儲存成品之各類儲槽，具有散裝倉庫性質
      ，應予設籍課徵房屋稅。（二）同一廠區之機械設備，免
      予課徵房屋稅：１、在製造過程中屬於利用各種氣體、液
      體、燃油，為進行催化、攪拌混合、酸洗或增、減溫度之
      設備，如熱油槽、燃油槽、冷媒槽、氣體槽及水槽等。．
      ．．３、半成品儲槽，屬製造過程中使用且未有半成品之
      銷售情形者。」
（二）再據被告所頒訂之雲林縣房屋稅徵免原則規定：「一、依
      據財政部七十四年八月二十七日台財稅字第二一一五二號
      函及九十二年八月七日台財稅字第０九二０四五四七八三
      號訂定。二、同一廠製造過程供儲存各種型態原（物）料
      及各製程供儲存產品之各類儲槽暨非製造（程）所必需之
      儲槽，具有散裝倉庫性質，應予課徵房屋稅。三、同一廠
      下列各槽視為機械設備免予課徵房屋稅：（一）在製造過
      程中屬於利用各種氣體、液體、燃油，為進行催化、攪拌
      混合、酸洗或增、減溫度之設備，如熱油槽、冷媒槽等。
      （二）專供消防用途使用之消防水槽、機械設備使用之沖
      洗油槽、超純水槽、冷凝水槽、冷卻水槽（塔）等。（三
      ）環保設施各種槽，如瀑氣槽、厭氣槽、蒸餾槽、雨水槽
      （收集雨水用）等，但屬資源回收之儲槽不在此限。四、
      核定工廠儲槽徵免房屋稅時，應確實查明依上述處理原則
      辦理。」則由上開高雄縣政府稅捐稽徵處所頒訂之工廠儲
      槽徵免房屋稅處理原則，及被告所頒訂之雲林縣房屋稅徵
      免原則之內容觀之，其係將機械設備、消防用途及環保設
      施之各種槽，免予課徵房屋稅，而其所列舉之各式儲槽；
      或係槽體本身規格不大，屬整廠設備之零組件之一，該槽
      體離開整體設備即無法獨立作業，故將其認定為機械設備
      之一，不予課徵房屋稅，是上開處理原則及徵免原則僅具
      有輔助判斷各種槽體設備是否應課徵房屋稅之依據。至於
      各該槽體應否課徵房屋稅仍應依財政部七十四年八月二十
      七日台財稅第二一一五二號函釋意旨規定，應由該管稽徵
      機關實地查明認定。
（三）本件系爭槽體具有將上一製程之膠粒儲存於槽內攪拌均勻
      並乾燥之功能，此亦有原告之訴訟代理人於本院九十四年
      五月二十五日準備程序時稱：「．．．混合的部分，就上
      述的圖片證明有混合的部分，摻配的部分，這四十個槽確
      實沒有摻配其他化學劑，．．．」，此觀諸原告所提出之
      線性低密度聚乙烯廠（ＬＬＰＤＥ）製造流程圖，可知，
      所有原料之添加係於送至製粒機之前即已完成，粉粒體於
      製作完成後，即將之送入粉粒體混合槽加以攪拌均勻，然
      後再送往包裝機包裝後出貨，有上開準備程序筆錄附卷可
      稽。另據原告之訴訟代理人丙○○於本院九十四年三月十
      六日準備程序時稱：「．．．混合槽之用途是將膠粒混合
      得很均勻及配合空氣管將有機氣體吹乾，還有乾燥膠粒之
      作用。．．．一般順利生產全部攪拌好後，大約放個三、
      四天，再送入包裝，．．．」，足證系爭儲槽顯有儲存膠
      粒之功能。且其雖有連接管路輸入及輸出膠粒，然其連接
      管路之作用只是為了便利及加速膠粒輸入及輸出各該槽體
      ，以便進行攪拌均勻及下一製程之包裝作業，由系爭槽體
      之規模及功能觀之，系爭槽體顯非原告製造膠粒之機械設
      備之零組件之一，亦即縱使該槽體不與其上下製程之管路
      連接，亦僅會造成上下製程之膠粒輸送之不便及耗時（亦
      即不符合經濟效益），然系爭槽體非不得獨立作業（攪拌
      膠粒）；故依上開處理原則及徵免原則，亦可認定系爭槽
      體非屬機械設備，而應課徵房屋稅。由上觀之，系爭槽體
      如前所述為固定於土地之鋼骨造建築物，且有攪拌ＰＥ膠
      粒使之混合均勻、乾燥並儲存膠粒之功能，顯然合於房屋
      稅條例第二條第二款「供．．．工作．．．等特定用途」
      之要件，依前揭法律規定自為房屋稅之課徵對象。
（四）至於高雄縣政府稅捐稽徵處所頒訂之工廠儲槽徵免房屋稅
      處理原則，認定同一廠區製造過程供儲存各種型態原料及
      製造完成供儲存成品之各類儲槽，具有散裝倉庫性質，應
      予設籍課徵房屋稅；而半成品儲槽，屬製造過程中使用且
      未有半成品之銷售情形者，認定為機械設備，免予課徵房
      屋稅；其將半成品儲槽屬製造過程中使用，且未有半成品
      之銷售情形者，作為認定機械設備之標準，並無法令依據
      ，且依上開規定認定應否課徵房屋稅，將造成相同之儲槽
      ，如其儲存之物品為原料或成品者，要課徵房屋稅；如其
      儲存之物品為半成品者，而該半成品可供銷售者，亦須課
      徵房屋稅，如該半成品未供銷售者，則免予課徵房屋稅；
      亦即相同之儲槽，僅因儲存不同之物品，而有不同之課稅
      標準，顯有違課稅公平原則，故上開課稅標準，自不足採
      。況且高雄縣政府稅捐稽徵處並非被告之上級機關，其所
      頒訂之工廠儲槽徵免房屋稅處理原則，亦無拘束被告之效
      力，故尚難以本件被告認定之標準與上開處理原則不合，
      即指被告之認定為違法或違反平等原則。
六、至於原告提出之國立雲林科技大學九十四年三月二十五日雲
    科大環字第０九四０００二０六０號函暨所附針對台塑關係
    企業六輕工業區之各桶槽（ＬＬＰＤＥ線性低密度乙烯粉粒
    體混合槽）鑑定結果及鑑定表，該函之說明記載：「一、化
    學工業中聚乙烯之聚合反映屬連續式反應，因受反應的變動
    因素影響（如壓力／溫度／時間／氣相組成份／原物料流量
    ／觸媒等），生產出來的聚乙烯（ＰＥ）粉物理性質無法均
    勻，會有偏移現象。所以聚乙烯粉必須製成粒狀方可供下游
    加工使用。二、在製粒過程中添加熱安定劑、抗氧化劑、滑
    劑等添加物，但因加料量不均致膠粒之品質不穩定，影響粒
    子混濁度／光澤度／透明度／流動性／光澤／魚目／膠粒等
    不均，所以必須經過充分混合均勻，始可供下游再加工生產
    。三、本次元月十九日針對麥寮ＬＬＰＤＥ廠，查驗Ｔ－７
    ０２Ａ等四十座儲槽之屬性，經檢討並現場勘驗，均屬上述
    製程中必要之混合槽體，應為製程中之機械設備，如附鑑定
    表。」又該函所附之鑑定結果及鑑定表就系爭槽體之功能說
    明分別載為：(1)粉末體的混合，循環穩定化再送至摻配槽
    摻配成成品。(2)具調節、混合品質，使品質均一等功能，
    是製程所需之桶槽；(3)具回流、混合與摻配功能；(4)ＬＬ
    ＤＰＥ（線性低密度聚乙烯）加穩定劑、抗氧化劑等以混合
    管（Blending tube）攪拌造粒，使成穩定塑料。（編號Ａ
    ／Ｂ／Ｃ／Ｄ便於辨識及品管）此為製程中之設備。而其功
    能鑑定均為非一般性儲槽，即屬製程中之機械設備云云。惟
    查，依原告所提出之「粉粒體混合槽混合功能說明」：製粒
    機製粒後，將ＰＥ粒打入混合槽內至滿槽，待滿槽後，ＰＥ
    粒由槽底經由迴轉閥利用空氣輸送回混合槽頂作多次循環混
    合，待ＰＥ粒混合均勻後再將其輸送至包裝區包裝出貨；次
    依原告所提出之線性低密度聚乙烯廠（ＬＬＤＰＥ）製造流
    程圖，其槽內並無混合其他添加物，亦無摻配管路或添加其
    他原物料，其進、出該槽體之產品均是ＰＥ塑膠粒（亦無製
    造產出另一種不同之產品。）並無其所稱「混合」及「摻配
    」之事實；又原告製造所需原物料及添加劑（按不同品別分
    別添加一般抗氧化劑、高抗相黏劑、高滑劑、制酸劑、抗紫
    外線劑等）之混合、攪拌作業，均於製粒區前之「聚合反應
    區」內製造系統，作重合、脫氧、壓縮等生產過程，該製程
    部分係屬機械設備，非房屋稅課徵之對象，並非本件系爭槽
    體；另原告所產ＰＥ塑膠粒，均視產品銷售需要，經由三座
    包裝機緩衝槽，以包裝機包裝產品（二十五公斤紙袋及一百
    公斤太空包等），再送至成品倉庫出貨；大宗出貨則經由二
    座槽車緩衝槽，將成品輸入槽車出貨。準此，系爭槽體其槽
    體實質僅具儲存功能並無混合，循環穩定化再送至摻配槽摻
    配成成品之事實。由此足見上開鑑定結果，與原告製造流程
    並不相符；復查原告所提示上開鑑定表，僅由國立雲林科技
    大學之各教授、副教授及助理教授等，直接於功能鑑定項下
    勾選選項，然而並未具體說明判斷之理由，亦未見其確實有
    至實地勘查做為佐證之相關資料，自難逕以該鑑定結果之意
    見陳述，作為對原告有利之認定。
七、綜上所述，原告之主張尚非可採，被告認定系爭儲槽屬具有
    頂蓋、樑柱或牆壁，並固定於土地上之建築物，供工作使用
    ，為合法登記工廠供直接生產用之房屋，乃按營業用減半稅
    率課徵，課徵其房屋稅五、二九三、七四二元，並無違誤，
    訴願決定予以維持，亦無不合。原告起訴意旨求為撤銷，為
    無理由，應予駁回。
八、本件事證已臻明確，原告於九十四年三月十日具狀聲請本院
    至現場勘驗，以究明系爭槽體之性質乙節，及兩造其餘攻擊
    防禦方法，均核與本件判決結果不生影響，故不至現場勘驗
    及一一論述，併此敘明。
九、綜上所述，本件原告之訴為無理由，依行政訴訟法第一百九
    十五條第一項後段、第九十八條第三項前段，判決如主文。
中　　華　　民　　國　　94　　年　 8　　月　　24　　　日
                  第一庭審判長法  官　陳光秀
                              法  官　李協明
                              法  官　詹日賢
以上正本係照原本作成。
如不服本判決，應於判決送達後20日內向本院提出上訴書狀，其
未表明上訴理由者，應於提起上訴後20日內向本院提出上訴理由
書（須按對造人數附繕本）；如於本判決宣示或公告後送達前提
起上訴者，應於判決送達後20日內補提上訴理由書（須附繕本）
。未表明上訴理由者，逕以裁定駁回。
提起上訴應預繳送達用雙掛號郵票7份（每份34元）。
中　　華　　民　　國　　94　　年　 　8　　月　 24  　 日
　　　　　　　　　　　　　　　書記官　藍亮仁
